
1. Conociendo los datos

```{r}

#Importacion del ibrerias
library(tidyverse)
library(dplyr)
library(ggplot2)
library(lubridate)

#Lectura del archivo csv
yearly <- read_csv('deaths_handwashing.csv')

yearly

```

2. El alarmante número de muertes

```{r}
#Se agrega columna de proporcion de muertes por nacimientos
yearly <- yearly %>%
  mutate(proportion_deaths=deaths/births)

yearly
```


3. Muerte en las clínicas
```{r}
# 3.1. 
# Grafica Lineal de proportion_deaths por año, cada clinica con un color distinto, para ver el patron de comportamiento

ggplot(yearly, aes(x=year, y=proportion_deaths,color=clinic)) +
  geom_line()

```

4. Comienza el lavado de manos

```{r}
# 4.1

# Lectura de archivo de la clinica 1

monthly <- read_csv('deaths_clinic_1.csv')

# 4.2

# Proporcion de muertes por numero de nacimientos

monthly <- monthly%>%
  mutate(proportion_deaths=deaths/births)

# 4.3
 head(monthly)
```

5. El efecto del lavado de manos

```{r}
#5.1 y 5.2

# Grafica proporcion de muertes por fecha

ggplot(monthly,aes(x=date,y=proportion_deaths))+
  geom_line()+
  labs(x="Fecha",y="Proporción de Muertes")
```

```{r}
# 5.3
# Calculo de la media por año

death_by_year <- monthly %>%
  mutate(year=year(date)) %>%
  group_by(year) %>%
  summarize(media=mean(deaths))
```


```{r}
# 5.4
# Grafica de barras de la media por año

ggplot(death_by_year, aes(x=as.character(year),y=media))+
  geom_col()+
  labs(y="Media",x="Fecha")
```


6. Los resultados del lavado de manos

6.1. Columna que indica cuando el lavado de manos ya está implementado

```{r}
monthly <- monthly %>%
  mutate(handwashing_started=year(date)>=1847)
```

6.2. Gráfica Lineal de proporción de muertes por fecha. El color de la línea depende de 
     cuando inició el lavado de manos.
     
```{r}
ggplot(monthly, aes(x=date, y=proportion_deaths, color=handwashing_started))+
  geom_line()
```

6.3. Estética de las etiquetas
```{r}

ggplot(monthly,aes(x=date, y=proportion_deaths, color=handwashing_started))+
  geom_line()+
  labs(x="Fecha",y="Proporción de Muertes", color="Lavado Manos")

```

7. ¿Más lavado de manos, menos muertes?

¿Cuánto redujo la proporción mensual de muertes en promedio?

Se redujo casi en una tercera parte las muertes después de que comenzara el lavado de manos.


```{r}
month_summary <- monthly %>%
  mutate(handwashing_started=year(date)>=1847) %>%
  group_by(handwashing_started) %>%
  summarize(mean_proportion_deaths=mean(proportion_deaths))

month_summary
```


8. Análisis estadístico de los datos de lavado de manos

```{r}


t.test(proportion_deaths ~ handwashing_started, data=monthly )

```

El intervalo de confianza con un 95% de nivel de confianza es :
[0.05290915, 0.09747238]

